【裁判字號】    97,簡,12
【裁判日期】    970919
【裁判案由】    損害賠償
【裁判全文】
臺灣臺中地方法院民事判決                97年度簡字第12號
原      告  信速通運有限公司
法定代理人  甲○○
訴訟代理人  乙○○
            丙○○
被      告  己○○
            戊○○
            庚○○
上  三  人
訴訟代理人  丁○○
上列當事人間請求損害賠償事件，經本院於民國97年8月19日言
詞辯論終結，判決如下：
    主      文
被告己○○、戊○○、庚○○應連帶給付原告新臺幣貳拾伍萬零
貳佰伍拾陸元，及被告己○○、戊○○自民國九十七年一月十五
日起；被告庚○○自民國九十七年一月十六日起；均至清償日止
按週年利率百分之五計算之利息。
原告其餘之訴駁回。
訴訟費用由被告連帶負擔百分之九十二，餘由原告負擔。
本判決原告勝訴部分部分，得假執行。但被告以新臺幣貳拾伍萬
零貳佰伍拾陸元為原告預供擔保，得免為假執行。
    事實及理由
一、原告主張：被告己○○受雇於於原告擔任送貨司機，並於96
    年3月間邀同其餘被告擔任人事保證人，簽訂保證契約書約
    定，其中約定被告己○○於任職期間，對於職務上所保管之
    物品應盡善良管理人注意義務妥為保管，若因不法行為導致
    損害，應賠償原告一切損害。被告己○○於96年6月27日凌
    晨3時45分許，駕駛原告所有，車牌號碼RX-368之營業大貨
    車載運貨物，行經國道一號250.6公里北上路段時，因被告
    己○○夜間駕駛未注意車前狀況，於變換車道進入中線車道
    時，未注意安全距離，不慎發生交通事故，導致原告公司車
    輛損害支出維修費用新台幣（下同）81,900元（原修車零件
    為189,000元、工資為63,000元，合計252,000元，零件折舊
    後，僅剩18,900元，合計為81,900元）、並造成保費成本增
    加71,028元，及原告賠償訴外人歐業藥品股份有限公司等12
    家（下稱委託配送廠商）之貨物賠償合計134,353元（即
    104955+4400+1500+6600+17330+36197+734750+708788+436+
    436+4368+101880+ 5280+2160＝0000000，扣除保險理賠
    0000000元，剩餘134353元），扣除應給付原告之薪資
    14,702元後，尚餘272,579元，茲因被告己○○之不法行為
    導致原告受有財產上之損害，而其餘被告又為其保證人，依
    約應對上開損害負連帶保證之責，故依據保證契約之法律關
    係提起本件訴訟等語。並聲明：被告應連帶給付原告272,
    579元，及自起訴狀繕本送達被告之翌日起至清償日止按週
    年利率百分之5計算之利息。
二、被告抗辯：原告應有獲得保險公司理賠，其再向被告請求損
    害賠償，應有雙重理賠之情形，且原告請求車損，應提出憑
    證，不得僅憑估價單。原告公司與被告己○○曾簽訂契約約
    定如員工有出險之情形，即以造成增加支出之保費為由扣除
    員工薪資8,000元，本件被告己○○因擔心原告向其求償二
    百餘萬元，因此害怕無法領得任何薪資，而未前往上班，然
    被告尚有部分薪資未領，故就就未領薪資應予扣除，至於原
    告請求貨物損失部分，其請求之金額應按保險公司理賠之
    1,593,855元為準，原告所列1,728,208元應由第三公證人驗
    證始為正確，是原告所列上開金額有誇大灌水疑慮應語，扣
    除等語。並聲明：(一)原告之訴及假執行之聲請均駁回；(二)如
    受不利判決，願供擔保請准宣告免為假執行。
三、不爭執事項：（本院採為判決之基礎）
    被告於原告公司尚有應薪資14,702元未領，得於原告請求之
    金額範圍內扣除之。
四、得心證之理由：
  (一)查原告主張被告己○○受雇於於原告擔任送貨司機，並於96
    年3月間邀同其餘被告擔任人事保證人，簽訂保證契約書約
    定，其中約定被告己○○於任職期間，對於職務上所保管之
    物品應盡善良管理人注意義務妥為保管，若因不法行為導致
    損害，應賠償原告一切損害提出保證契約書為證，並為被告
    所不爭執，可信為真。
  (二)次查，原告主張被告己○○於96年6月27日凌晨3時45分許，
    駕駛原告所有，車牌號碼RX-368之營業大貨車載運貨物，行
    經國道一號250.6公里北上路段時，因被告己○○夜間駕駛
    未注意車前狀況，於變換車道進入中線車道時，未注意安全
    距離，不慎發生交通事故，導致原告公司車輛損害及委託配
    送廠商之貨物毀損等情，提出國道公路警察局道路交通事故
    當事人登記聯單、台灣省嘉雲區車輛行車事故鑑定委員會鑑
    定意見書為證，並經本院向內政部警政署國道公路警察局第
    四警察隊調閱交通事故現場圖、道路交通事故調查報告表及
    當事人談話記錄等查對無誤，況本件車禍事故，經前開車輛
    行車事故鑑定委員會鑑定後，亦認為被告駕駛營業大貨車，
    夜間未注意車前狀況，先撞及故障停於外側車道之訴外人莊
    育圳所駕駛之營業大貨車（車牌為619-JC）後，復變換車道
    進入中線車道時，未注意安全距離，衍生連環肇事，並為肇
    事主因，是見被告己○○於駕駛車輛過程，確有不法過失之
    情形。
  (三)依照兩造契約約定，被告對於職務上所保管之物品應盡善良
    管理人注意義務妥為保管，若因不法行為導致損害，應賠償
    原告一切損害，則被告己○○負責駕駛原告所有之車牌號碼
    RX-368之營業大貨車載運貨物，其因不法過失導致車輛及貨
    物毀損，對原告所受之損害自應負賠償責任，茲因其餘被告
    為其連帶保證人，依約自應負連帶之責，茲就原告之請求是
    否妥當，分述如後：
  1.車輛損害部分（81,900元）：
    (1)原告主張其所有之車輛，因被告己○○不法過失之行為導
      致毀損，共需支出維修費用252,000元（零件為189,000元
      、工資為63,000元），扣除零件折舊後，剩餘81,900元（
      即189000X1/10+63000=81900）等語，固提出估價單為證
      ，惟經被告對於估價單提出質疑後，經送請台中縣汽車保
      養商業同業公會鑑定後，認為本件合理修車費用應為198,
      870元（未含稅為189,400元，其中零件費用為154,770元
      ，工資為4,4100元），此可有上開公會所出具之鑑定估價
      表附卷可參。復按不法毀損他人之物者，應向被害人賠償
      其物因毀損所減少之價值，民法第196條亦有明文。而所
      謂請求賠償物被毀損所減少之價額，得以修復費用為估定
      標準，但以必要者為限，例如修理材料以新品換舊品，應
      予折舊（參見最高法院77年度第9次民事庭會議決議）。
      本件原告所有之車輛零件修理既係以新零件更換被損之舊
      零件，則原告以修理費作為損害賠償之依據，自應將零件
      折舊部分予以扣除。本件原告所列之修理費用金額為
      198,870元，其中工資費為44,100元、零件費為154,770元
      ，依行政院所頒「固定資產耐用年數表」及「固定資產折
      舊率表」之規定，營業貨車之耐用年數為4年，依定率遞
      減法每年折舊千分之438，然最後一年之折舊額，加歷次
      折舊累計額，其總和不得超過該資產成本原額之10分之9
      ，參照卷附之該汽車承保查核單，原告所有營業貨車87年
      1月2日領照，直至96年6月27日事故發生日止，實際使用
      日數為9年5月又25日，依「營利事業所得稅結算申報查核
      準則」第95條第8項所定「固定資產提列折舊採用定率遞
      減法，以1年為計算單位，其使用期間未滿1年者，按實際
      使用之月數相當於全年之比例計算之，不滿1月者，以月
      計」。據此，該車應以使用9年6月計算折舊。而其依照其
      折舊年度計算，已超過耐用年數4年甚多，其最後一年之
      折舊額，加歷次折舊累計額，其總和顯將超過該資產成本
      原額之10分之9，故應以10分之1計算，是以此為計原告得
      請求之零件修理費為15,477元（計算式：154770X1/10)=1
      5477元）。此外，合計支出之工資費用，總計，原告所得
      請求應為59,577元（即15477元+44100元=59577元）。
    (2)另按保險制度，旨在保護被保險人，非為減輕損害事故加
      害人之責任。保險給付請求權之發生，係以定有支付保險
      費之保險契約為基礎，與因侵權行為所生之損害賠償請求
      權，並非出於同一原因。後者之損害賠償請求權，殊不因
      受領前者之保險給付而喪失，兩者除有保險法第53條關於
      代位行使之關係外，並不生損益相抵問題，最高法院68年
      台上字第42號著有判例可參，是被告抗辯原告應有獲得保
      險公司理賠，其再向被告請求損害賠償，應有雙重理賠之
      情形云云，即與上開意旨不符，尚難採信。
    (3)據上所述，原告所得請求修理費用應為59,577元，其請求
      81,900元於超過上開金額部分，尚非有據。
  2.增加保費成本部分（71,028元）：
    (1)按損害賠償，除法律另有規定或契約另有訂定外，應以填
      補債權人所受損害及所失利益為限。依通常情形，或依已
      定之計劃、設備或其他特別情事，可得預期之利益，視為
      所失利益，民法第216條訂有明文，查本件原告主張因被
      告不法過失之行為，導致該公司所有之車輛有事故發生紀
      錄，經保險公司估算其車體險及第三責任險之保險費，導
      致核算原告應繳交之保險費較肇事前之增加，故請求計算
      最近三年增加之費用71,028元等語，第查，本件向原告所
      投保之兆豐產物保險有限公司台中分公司（下稱兆豐公司
      ）函查結果表示：因被保險汽車原於96年度車體險保險費
      為21,706元，第三責任險為20,693元，因該車於96年6月
      27日出險，其97年度車體保險費為32,559元，第三責任險
      保險費為32,516元，合計為65,075元，故該年度增加保險
      費22,676元，另98年及99年二年度亦如此，此可參照兆豐
      公司97年1月30日兆產 (97)中車第004號函、6月27日兆產
      (97)中車第027號函在卷可參，是以此推之，原告在97年
      起至99年三年間，所應增加支出之保險費應為68,028元（
      即22767X3=68028），而原告依照其與兆豐公司之保險契
      約，若所投保之車輛未發生事故並由兆豐公司支出保險金
      ，其所繳交之保險費較未發生車禍事故之往後可減少支出
      68,028元之保險費，如今因被告過失行為，導致其需增加
      上開支出，被告己○○依上開說明，對於原告增加支出之
      損害應負賠償責任。
    (2)至於車體險自負額3,000元部分，依照汽車保險規章費率
      第三章營業用汽車保險費規定之營業小貨車之自負額為
      3,000元，亦因被告己○○過失之行為導致原告於向保險
      人申請理賠需額外支出之金額，此部分亦屬原告所受之損
      害，亦得並向被告請求之。
    (3)基上所述，原告因被告之過失行為導致需增加支出之保險
      費合計為71,028元（即68208+3000=71028）。
  3.賠償貨物損失部分（134,353元）：
    原告主張其因被告之過失行為導致廠商所委託運送之貨物因
    此受有損害，與其和解共支出賠償金額為1,728,208元，扣
    除因保險取得保險金1,593,855元，剩餘支出損失134,353元
    等情，提出賠償請求書26紙、和解書28份及原告公司獲得保
    險理賠之轉帳紀錄等為證，而被告對於原告所列貨物損失為
    於1,593,855元部分亦不爭執，惟如前所述，即令原告所得
    請求之貨物損失應僅列為1,593,855元，然如前所述，原告
    獲得該保險金之理賠，乃因其另外投保貨物保險所得之保險
    金，與被告之過失行為分屬不同之原因，是原告主張其因貨
    物損失，需賠付廠商損害金，對此所受損害於1,593,855元
    範圍內，僅請求剩餘支出之損失134,353元當無不可，是即
    令被告抗辯原告所列1728,208元過高屬實，原告請求賠償貨
    物損失134,353元亦屬有據。
  4.關於被告扣除8,000元獎金部分：
    被告抗辯原告於其薪資內扣除8,000元，乃原告與被告簽訂
    契約約定若員工出險，原告即得扣除8,000元作為保險費而
    無須負其他責任云云，惟此為原告所否認，並主張8,000元
    乃原告公司所列之不出車禍之獎金，僅於員工出車禍時始不
    發給該獎金，並提出工作規則為證，被告對於其所辯之情形
    ，復未能舉證以實其說，其所辯自難採信。
  (四)綜上所述，原告依保證契約之法律關係自得請求被告連帶給
    付264,958元（即59577+71028+134353=264958），扣除兩造
    所不執之原告薪資14,702元，剩餘250,256元，是原告請求
    被告連帶給付如是之金額，及自起訴狀繕本送達被告之翌日
    （即被告己○○、戊○○為97年1月15日、被告庚○○為同
    年月16日）起至清償日止按週年利率百分之5計算之遲延利
    息，為有理由，應予准許。其餘逾此部分請求，為無理由，
    應予駁回。
五、本件係就民事訴訟法第427條第1項訴訟適用簡易程序所為被
    告敗訴之判決，爰引用同法第389條第1項第3款之規定，依
    職權宣告假執行。被告陳明供擔保，請准宣告免為假執行，
    核無不合，應予准許。
六、訴訟費用負擔之依據：民事訴訟法第79條、第85條第2項。
中    華    民    國    97    年    9     月    19    日
                  民事第三庭    法  官  許石慶
正本係照原本作成。
如對本判決上訴，須於判決送達後20日內向本院提出上訴狀。
中    華    民    國    97    年    9     月    19    日
                                書記官


司法院資訊處製作；財團法人民間司法改革基金會備份。
